【裁判字號】    92,簡上,168
【裁判日期】    920526
【裁判案由】    違反動產擔保交易法
【裁判全文】
臺灣高雄地方法院刑事判決                        九十二年度簡上字第一六八號
    上  訴  人  乙○○
    即  被  告
右列上訴人即被告因違反動產擔保交易法案件，不服本院鳳山簡易庭九十一年度簡字
第一八四０號中華民國九十二年二月十一日第一審簡易判決（聲請簡易判決處刑案號
：九十一年度偵字第二六○八二號），提起上訴，本院管轄之第二審合議庭判決如左
    主  文
上訴駁回。
乙○○緩刑貳年。
    事  實
一、乙○○於九十年三月十六日，以動產擔保交易附條件買賣之方式，向春安機車行
    購買車號ＬＣＬ─四○二號重型機車，為動產擔保交易之債務人。約定除頭期款
    外，分期總價金為新台幣（下同）三萬六千元，自九十年四月二十日起至九十一
    年一月二十日止，分十期給付，每月一期，每月二十日付款，第一至第五期每期
    應付款四千五百元，第六至第十期每期應付款二千七百元，標的物存放地點為乙
    ○○之住所地即高雄縣大寮鄉○○街三十四號，在價金未付清之前，標的物所有
    權仍屬於出賣人所有，買受人僅得依約占有使用，不得任意遷移或為其他處分。
    乙○○於取得標的物後，僅給付頭期款及一次分期款，即拒不付款，並意圖為自
    己不法之利益，於不詳時日，將該標的物遷移逃匿不知去向，致生損害於出賣人
    春安機車行。
二、案經春安機車行即甲○○訴由臺灣高雄地方法院檢察署檢察官偵查起訴。
    理  由
一、訊據上訴人即被告乙○○固坦承於九十年三月十六日，以動產擔保交易附條件買
    賣之方式，向告訴人春安機車行即甲○○購買車號ＬＣＬ─四○二號重型機車一
    部，約定除頭期款外之總分期款為三萬六千元，自九十年四月二十日起至九十一
    年一月二十日止，分十期給付，每月為一期，第一至五期每期應繳交四千五百元
    ，第六至十期每期應繳交二千七百元，標的物之存放地點為高雄縣大寮鄉○○路
    三十四號，及僅有繳交頭期款及第一次分期款之事實，惟矢口否認有何公訴人所
    指之犯行，辯稱：該機車是伊前男朋友洪振成借用伊的名義購買，約定由洪振成
    使用及繳款，而購買機車後，伊幾乎未曾使用該車，伊也不知道洪振成只有繳交
    二期款項之事，後來伊二人在九十年十二月分手，分手後機車還是由洪振成使用
    ，其間洪振成還有以伊的名義去買大同電器，也是伊幫忙付清尾款，伊才要求洪
    振成將機車交給伊，到九十一年三、四月間，洪振成將機車交給伊，伊就將機車
    停在鳳山市○○○路的住處，而且伊也從來沒有收到告訴人春安機車行催繳的電
    話及存證信函，如果伊知道，一定會去付錢云云。
二、經查，被告係於九十年三月十六日，以動產擔保交易附條件買賣之方式，向告訴
    人春安機車行即甲○○購買車號ＬＣＬ─四○二號重型機車一部，約定除頭期款
    外之總分期款為三萬六千元，自九十年四月二十日起至九十一年一月二十日止，
    分十期給付，每月為一期，第一至五期每期應繳交四千五百元，第六至十期每期
    應繳交二千七百元，標的物之存放地點為高雄縣大寮鄉○○路三十四號，惟僅繳
    交頭期款及第一次分期款即未繼續繳款，且車號ＬＣＬ─四○二號重型機車亦未
    停放於高雄縣大寮鄉○○路三十四號之事實，業經被告供承在卷，核與告訴人春
    安機車行代理人丙○○指述情節相符，並有附條件買賣契約書影本一紙附卷可稽
    。被告雖以前開情詞置辯，惟被告既同意擔任該附條件買賣契約之名義當事人，
    並出面與告訴人春安機車行簽訂系爭附條件買賣契約，則表示被告願遵守前開契
    約書所載之雙方權利義務，包括按期繳交分期價款及不得任意將標的物為遷移或
    為其他處分之義務，輔以系爭附條件買賣契約乃被告親自簽署，以被告為一智識
    成熟之成年人，對其簽訂前開契約後所應負擔之權利義務，更無推稱不知之理，
    縱實際使用該車之人係被告所稱之「洪振成」，然被告既同意擔任系爭附條件買
    賣之契約當事人，自不能因此免除被告原應負擔之義務；且「洪振成」既係經被
    告同意而使用該車，則被告對洪振成使用之情形，自應賦予與自己使用時相同之
    注意，更無任由洪振成任意遷移該車而不加理會之理；況被告於購買車號ＬＣＬ
    ─四○二號重型機車後，僅繳交二次款項，自九十年五月起即未繼續繳款，其後
    告訴人春安機車行曾派員多次以被告所留存之住家電話、行動電話聯絡被告，惟
    其住家電話係由其家人接聽，經告知其家人前開情事後，其家人表示無法聯絡被
    告，行動電話則係由另一位劉先生接聽，另告訴人春安機車行亦曾寄發存證信函
    、平信予被告，惟存證信函亦因招領逾期遭退回，而均未能與被告取得聯繫等情
    ，已經告訴人春安機車行代理人丙○○指述綦詳，衡情，以被告自承其當時仍住
    在家中，被告所留存之地址及聯絡電話既均屬正確，被告家人於接獲告訴人春安
    機車行之電話後，豈會不告知被告，被告又豈有無法收到告訴人春安機車行所寄
    發之所有信件之理，而被告留存於告訴人春安機車行處之聯絡方式，在如此短暫
    之時間內竟均無法聯絡被告，顯見被告係有意逃避告訴人春安機車行之催討，輔
    以被告係九十年十二月間始與「洪振成」分手，在此之前，被告與「洪振成」仍
    為男女朋友關係，關係至為密切，更無不知「洪振成」繳款情形之可能，是足認
    被告對於「洪振成」未按期繳交分期款之情，自係有所認知。從而，被告既同意
    擔任系爭附條件買賣之契約當事人，則表示其願意遵守雙方契約所定之所有權利
    義務，包括按期繳交分期價款及不得任意將標的物為遷移或為其他處分之義務在
    內，參酌被告於未繳款後，告訴人春安機車行即未能與之聯繫，亦未能於約定地
    點覓得車號ＬＣＬ─四○二號重型機車，堪認被告確有逃避告訴人春安機車行催
    討之情甚明，被告明知其未能如期繳款，竟將車號ＬＣＬ─四○二號重型機車任
    意交由他人使用，遷移原約定停放之地點，是被告於主觀上具有不法利益之意圖
    ，於客觀上具有遷移動產擔保交易標的物之行為，應堪認定。被告所辯，尚無可
採。事證明確，被告犯行，應堪認定。
三、核被告乙○○所為，係犯動產擔保交易法第三十八條之意圖不法利益，擅將動產
    擔保交易標的物遷移罪。原審因而適用動產擔保交易法第三十八條、刑法第十一
    條前段、第四十一條第一項前段、罰金罰鍰提高標準條例第一條前段、第二條之
    規定，以簡易判決量處被告拘役三十日，如易科罰金以三百元折算一日，經核認
    事用法均無違誤，量刑亦稱妥適，上訴人上訴意旨否認犯罪，指摘原判決不當，
    為無理由，應予駁回。
四、末查，被告前未曾受有期徒刑以上刑之宣告，有臺灣高等法院被告全國前案紀錄
    表及臺灣高雄地方法院檢察署刑案資料查註紀錄表各一件附卷可憑，素行良好，
    因一時短於思慮，致觸犯本案犯行，犯後已與告訴人達成民事和解，有和解書一
    紙附卷，告訴人春安機車行亦具狀表示願意撤回告訴，不再追究，經此偵審程序
    及罪刑之宣告，當知所警惕，信無再犯之虞，本院因認原審前開對其宣告之刑，
    以暫不執行為適當，爰併予宣告緩刑二年，以啟自新。
據上論斷，應依刑事訴訟法第四百五十五條之一第三項、第三百六十八條、第三百七
十三條，刑法第七十四條第一款，判決如主文。
本案經檢察官楊碧瑛到庭執行職務。
中      華      民      國    九十二    年      五      月    二十六    日
                                  臺灣高雄地方法院刑事庭
                                      審判長法  官    黃  三  友
                                            法  官    黃  宗  揚
                                            法  官    曾  淑  娟
右正本證明與原本無異。
不得上訴。
                                            書記官    呂  怜  勳
中      華      民      國    九十二    年      五      月    二十六    日


司法院資訊處製作；財團法人民間司法改革基金會備份。
